【裁判字號】    96,訴,1028
【裁判日期】    970307
【裁判案由】    違反槍砲彈藥刀械管制條例
【裁判全文】
臺灣桃園地方法院刑事判決              96年度訴字第1028號
公  訴  人  臺灣桃園地方法院檢察署檢察官
被      告  丙○
選任辯護人  許文生律師
上列被告因違反槍砲彈藥刀械管制條例案件，經檢察官提起公訴
（95年度偵字第19459 號），本院判決如下：
    主  文
丙○連續未經許可，製造可發射子彈具有殺傷力之改造手槍，處
有期徒刑伍年肆月，併科罰金新臺幣參萬元，罰金如易服勞役，
以新臺幣壹仟元折算壹日，扣案如附表編號1 、2 、3 所示之物
均沒收。
    事  實
一、丙○明知未經主管機關許可，不得製造可發射子彈具殺傷力
    之改造手槍或槍枝主要組成零件，竟基於製造可發射子彈具
    殺傷力之改造手槍及製造槍枝主要組成零件之概括犯意，於
    民國95年4 月間，先前往桃園縣中壢市不詳名稱之槍枝道具
    店購買仿BERETTA 廠製造之半自動手槍1 支及仿COLT廠1908
    CALIBER 25型半自動手槍1 支後，即在其位於桃園縣中壢市
    ○○○路588 號環陞機械股份有限公司（下稱環陞公司）之
    工作地點，以環陞公司負責人洪明媚所有之砂輪機、鑽孔機
    、鑽孔針、銼刀、鐵鎚、鐵鉗、螺絲起子等工具進行改造，
    先利用鑽孔機打通槍管內之阻鐵，使槍管成為槍枝主要組成
    零件之金屬槍管後，再將上開槍枝換裝土造金屬滑套及金屬
    槍管，製造完成可發射子彈具殺傷力之仿BERETTA 廠半自動
    手槍製造之改造手槍1 支（槍枝管制編號0000000000號）及
    已換裝土造金屬槍管因欠缺撞針且扳機連動功能損壞而不具
    殺傷力之仿COLT廠1908 CALIBER 25 型半自動手槍製造之改
    造手槍1 支（槍枝管制編號0000000000號）。嗣於95年9 月
    11日下午5 時30分許，為警接獲線報，持本院核發之搜索票
    前往上址搜索因而查獲，並扣得附表所示之物。
二、案經桃園縣政府警察局大溪分局報請臺灣桃園地方法院檢察
    署檢察官偵查起訴。
    理  由
一、(一)按被告以外之人於審判外之言詞或書面陳述，除法律有規
    定者外，不得作為證據。又被告以外之人於審判外之陳述，
    雖不符前4 條之規定，而經當事人於審判程序同意作為證據
    ，法院審酌該言詞陳述或書面陳述作成時之情況，認為適當
    者，亦得為證據。當事人、代理人或辯護人於法院調查證據
    時，知有第159 條第1 項不得為證據之情形，而未於言詞辯
    論終結前聲明異議者，視為有前項同意，刑事訴訟法159 條
    第1 項、第159 條之5 分別定有明文。查證人洪明媚、丁○○於偵查中所為之陳述，固係審判外之陳述而屬傳聞證據，
    惟被告及其辯護人就上開審判外之陳述，於本院審理中，知
    有該項證據，均不爭執上開證人陳述之證據能力，本院審酌
    上開證人陳述作成時之情況，並無違法取證或證明力過低之
    瑕疵，亦認以之作為本案證據為適當，依前揭規定說明，自
    有證據能力。
  (二)被告辯護人爭執被告警詢筆錄並無全程連續錄音，且與事實
    不符，故無證據能力等情。經查，本院於97年2 月1 日當庭
    勘驗被告95年9 月12日第2 次警詢錄音帶，勘驗結果為勘驗
    結果：「1.勘驗時間：自法庭時間十點三十九分至十一點三
    十六分。2.警員先對被告人別訊問，告知罪名與權利。3.訊
    問地點，除警員與被告的聲音外，有其他人的聲音，並且有
    電話、電視或是收音機的聲音，應是在大的辦公室。4.警員
    訊問及被告回答的順序與內容，與筆錄記載不同，警員應是
    將被告陳述的內容要旨記載。5.警員訊問問題被告回答後，
    錄音內容有短暫的空檔。6.在法庭時間十點五十分，警員訊
    問還有子彈呢？被告回答道具彈後，錄音機有切掉，在法庭
    時間十點五十七分，警員訊問槍管是誰的？被告回答是我的
    後，錄音機有切掉。在法庭時間十一點十七分，錄音內容空
    白約一分鐘。7.被告於警員訊問時，聲音雖然較小，但平和
    自然。8.錄音帶內容如後附譯文。（譯文詳卷內勘驗筆錄）
    」，有本院97年2 月1 日勘驗筆錄在卷可參（本院卷第85至
    89頁），查刑事訴訟法第229 條至第231 條規定，司法警察
    固有調查犯罪嫌疑人犯罪情形及蒐集證據之職權，而得詢問
    犯罪嫌疑人。司法警察詢問犯罪嫌疑人，除有急迫情況，並
    經記明筆錄者外，應全程連續錄音；必要時，並應全程連續
    錄影，刑事訴訟法第100 條之2 、第100 條之1 第1 項亦有
    明定，其立法目的在於建立詢問筆錄之公信力，並擔保詢問
    程序之合法正當，亦即在於擔保犯罪嫌疑人對於詢問之陳述
    係出於自由意思及筆錄所載內容與陳述相符。則司法警察詢
    問犯罪嫌疑人如違背上開規定，所取得之供述筆錄，究竟有
    無證據能力，原應審酌司法警察違反該法定程序之主觀意圖
    、客觀情節，本於人權保障與社會安全之均衡維護精神，依
    比例原則，具體認定之（最高法院93年度臺上字第1872號判
    決意旨參照）。而被告於上開警詢時，有錄音中斷情形，並
    非於急迫情況下，業經本院勘驗屬實，固有違前揭刑事訴訟
    法關於錄音之規定，惟為被告製作警詢筆錄之警員乙○○於
    本院審理中證稱：被告在製作筆錄時精神狀況良好，對於我
    所問的問題都了解，製作筆錄是採取一問一答，依據被告陳
    述的主要意旨記載，且警詢筆錄都是依被告陳述內容記載，
    製作筆錄前沒有指示被告要如何回答，筆錄完成後有交被告
    閱覽並簽名等語（本院卷第109 、110 頁），且依勘驗被告
    警詢錄音帶之結果，被告於警員詢問時，被告語氣平和自然
    ，且被告陳述之內容均與警員製作的筆錄內容大致相符，又
    錄音中斷之時間均是被告回答警員之問題後始發生，並非是
    警員詢問被告後，錄音中斷再讓被告回答而可疑為非被告自
    由陳述之情形，顯見警員主觀上並無利用中斷錄音規定，藉
    以取得被告不利於己供述之意圖，再者，警員在詢問過程中
    ，亦無脅迫語氣或有何逼供之情形，亦無證據證明被告警詢
    之供述係非出於自由意志，縱使警詢錄音有如被告辯護人所
    稱有中斷情形，衡量警員並無違法之主觀意圖，且中斷錄音
    之情形並非嚴重，兼衡人權保障與社會安全之均衡維護精神
    ，本院認被告上開警詢筆錄，自有證據能力，從而被告辯護
    人上開爭執難為本院所採。又被告辯稱於警詢前受到警方誤
    導，說事情很單純，沒什麼事情，所以才承認一節，惟被告
    為警查獲後拒絕夜間偵訊，於隔日上午10時21分開始製作筆
    錄，顯見被告於警詢前已有充裕時間權衡其陳述之利害得失
    ，且警員在詢問被告之前有依法告知其所得行使之3 項權利
    ，被告學歷依警詢筆錄所載既為高中畢業，而被告為30餘歲
    、智識程度良好之人，警員又無教導被告如何陳述，已如證
    人乙○○於本院審理中證述明確，製造槍枝既屬重罪，被告
    自不可能對於莫須有之事憑空承認，被告辯稱受到警員誤導
    ，在警詢之供述內容與事實不符云云，實難為本院採信。綜
    上，被告之警詢筆錄自得作為本案證據。
  (三)至於被告辯護人爭執警員乙○○並未至現場執行搜索，搜索
    扣押筆錄記載不實，且被告並非扣案物品之所有人，竟在扣
    押物品清單上所有人欄簽名一節，惟證人乙○○於本院審理
    中證稱：本案是由我們小隊承辦，搜索完後我才趕回警局為
    被告製作警詢筆錄，我沒有到場搜索，但有參與搜索票之聲
    請，所以才會在搜索扣押筆錄上簽名等語（本院卷第108 至
    112 頁），縱使證人乙○○於搜索扣押筆錄執行人欄簽名，
    惟證人乙○○既自認其有參與聲請搜索票，因而簽名之，難
    認其有故意違反事實情況而簽名，且此部分搜索扣押筆錄之
    瑕疵甚微，亦不影響搜索扣押筆錄之證據能力；至於被告於
    扣押物品清單上簽名部分，被告簽名之欄位並不限於所有人
    始能簽名，持有人或保管人均可簽名，且如被告並非所有人
    、持有人或保管人，亦可不在上開扣押物品目錄表上簽名，
    此部分亦難認有何與事實不符之情況，是被告辯護人上開辯
    稱難為本院所採，自不影響搜索扣押筆錄之證據能力。
  (四)本件認定事實所引用之卷內其餘所有卷證資料，並無證據證
    明係公務員違背法定程序所取得，被告及辯護人於審判程序
    中復未於言詞辯論終結前表示異議，均認有證據能力，核先
    敘明。
二、訊據被告丙○於本院審理中矢口否認有何製造可發射子彈具
    有殺傷力之改造手槍及製造槍枝主要組成零件槍管之犯行，
    並辯稱：我在環陞公司的工廠工作了5 、6 年，負責做電子
    零件的製造機器及加工零件，警察扣到的兩支手槍成品，小
    的那支（即槍枝管制編號0000000000號）是老闆洪明媚兒子
    的，另1 把（即槍枝管制編號0000000000號）是朋友說壞掉
    的，丟在那邊，我覺得外觀噴漆完還可以觀賞用，所以我就
    留下來了，底火是從玩具店買的，扣到的手槍半成品是玩具
    的零件，子彈半成品也都是玩具彈殼，還有水鴛鴦都是老闆
    兒子的，扣到的槍管只是鐵管而已，其他的扣案工具都是老
    闆的，不是我的，我沒有買玩具槍回來改裝製造成可發射子
    彈具有殺傷力之改造手槍，我在警局有承認，都是警察要我
    配合辦案，說沒什麼事情，筆錄內容都是警察教我講的，後
    來才知道我被警察陷害云云。經查：
  (一)桃園縣政府警察局大溪分局警員於95年9 月11日下午5 時30
    分許，持本院核發之搜索票前往桃園縣中壢市○○○路588
    號環陞公司的工廠搜索，扣得附表所示之物等情，除據被告
    坦承不諱外，並有本院95年度聲搜字第948 號搜索票、搜索
    扣押筆錄及扣押物品目錄表、現場蒐證照片16張在卷可參（
    偵卷第14至18頁、第29至36頁）及附表之扣案物品可考。而
    扣案附表編號1 、3 之改造手槍，經送請內政部警政署刑事
    警察局以性能檢驗法鑑定，槍枝管制編號0000000000號改造
    手槍1 支（不含彈匣）係由仿BERETTA 廠半自動手槍製造之
    槍枝，換裝土造金屬滑套及土造金屬槍管而成之改造手槍，
    機械性能良好，可擊發適用子彈，認具殺傷力，槍枝管制編
    號0000000000號改造手槍1 支，認係由仿COLT廠1908 CALIB
    ER 25 型半自動手槍製造之槍枝，換裝土造金屬槍管而成之
    改造手槍，經檢視，欠缺撞針且扳機連動功能損壞，無法供
    擊發子彈使用，依現狀，認不具殺傷力等情，再經本院送請
    法務部調查局以槍枝改裝改造情形及改裝改造後之機械性能
    、結構強度，並依子彈實際試射法或模擬子彈試射法或竹筷
    模擬試射法評估能否發射具殺傷力之子彈，結果槍枝管制編
    號0000000000號改造手槍機械操作性能良好，且已換裝可容
    彈丸通過的金屬槍管，依其結構及材質強度，認能擊發適合
    其使用具殺傷力之土造子彈，並以另案適合之土造子彈隨機
    取用2 顆裝填試射均能擊發，發射彈丸單位面積動能約813
    焦耳／平方公分，超出日本科學警察研究所之研究發射彈丸
    單位面積動能達20焦耳／平方公分即足以進入人體皮肉層，
    而槍枝管制編號0000000000號改造手槍槍枝機械操作時扳機
    連動功能無作用外，擊發機構欠缺撞針等分件，依送鑑槍枝
    現狀認非構造完整之槍械，不能擊發子彈，無法發射具殺傷
    力之土造子彈等情，有內政部警政署刑事警察局95年10月11
    日刑鑑字第0950145074號槍彈鑑定書、法務部調查局96年8
    月10日調科參字第09600347460 號鑑定通書各1 份在卷可證
    （偵卷第63至66頁、本院卷第33至36頁），足認附表編號1
    所示之槍枝管制編號0000000000號改造手槍係具有殺傷力可
    發射子彈之改造手槍，附表編號3 所示槍枝管制編號000000
    0000號改造手槍係不具殺傷力之改造手槍無訛。又附表編號
    2 、4 至6 之物，經送請內政部警政署刑事警察局、內政部
    鑑定，附表編號2 認為是土造金屬槍管，屬於內政部86年11
    月24日臺（86）內警字第8670683 號公告之槍砲主要組成零
    件；附表編號4 之改造手槍半成品認為是仿半自動手槍製造
    之金屬槍身、金屬彈匣、金屬槍管（內具阻鐵且槍管破裂）
    及彈簧等物，附表編號5 之改造子彈半成品分屬制式彈殼1
    顆、金屬彈殼45顆、金屬彈頭2 顆、金屬彈殼3 顆，附表編
    號6 之底火、水鴛鴦為市售品，附表編號4 至6 之物非槍砲
    彈藥刀械管制條例之管制槍彈或列管物品等情，亦有內政部
    警政署刑事警察局96年8 月7 日刑偵五字第0960121358號函
    、96年8 月8 日刑鑑字第0960114341號函、內政部96年12月
    5 日內授警字第096087 1956 號函在卷足參（本院卷第32、
    38至39、47頁），可見附表編號2 之槍管為槍砲彈藥刀械管
    制條例所管制之槍砲主要組成零件，附表編號4 至6 號之物
    均非屬管制物品甚明。
  (二)被告辯稱扣案具有殺傷力可發射子彈之改造玩具手槍（即槍
    枝管制編號0000000000號槍枝）並非我所改造，是朋友「阿
    生」給我的，且已經壞掉，我只是作為觀賞用途，另1 支扣
    案之小槍（即槍枝管制編號0000000000號）則是老闆洪明媚
    的兒子玩的，且警察到場後還教我組裝該支小槍云云，關於
    槍枝管制編號0000000000號改造手槍部分，被告雖於本院審
    理中辯述如上，然被告於為警查獲後之95年9 月12日警詢中
    坦承：我在95年4 月間在中壢市某道具槍店買道具槍枝，利
    用查獲的砂輪機、鑽孔機等工具，在中壢市○○○路588 號
    內自行改造槍枝，查獲的改造手槍是我自己改造完成的，均
    供自己收藏欣賞，沒有販賣他人圖利，我是在網路上看到有
    關改造槍械的知識，自己又從事機械工作才開始自行改造手
    槍等情，於同日偵查中經檢察官訊問時亦坦承：扣案改造手
    槍2 支、半成品1 支、子彈半成品49顆（應為51顆之誤，見
    本院卷第38頁內政部警政署刑事警察局函）、土造槍管1 支
    、底火5 排等物都是我的，我沒有改造子彈，只有換裝槍管
    ，我是在中壢某道具槍店買道具手槍，該店也有賣道具的小
    零件可以改造手槍，槍管買來時有封住，裡面有阻鐵，我是
    自行用鑽孔機打通，我有利用工廠的砂輪機、鑽孔機等扣案
    工具來改造手槍，都是我一人所為等語明確（偵卷第9 至12
    、44、45頁），經本院勘驗被告之警詢錄音帶，警詢筆錄記
    載被告之陳述意旨，並無與錄音內容有不相合之情形，且被
    告於詢問時聲音平和自然等情，有本院勘驗筆錄在卷可參（
    本院卷第85至89頁），又被告於偵查中檢察官訊問警詢筆錄
    是否實在等情，被告亦答稱實在，是出於自由意識等語（偵
    卷第44頁），被告於偵查中亦坦承有改造槍枝之行為，被告
    辯稱遭警察誤導云云，亦非屬實，已如理由一(二)中所述，顯
    見並無被告於本院審理中所辯警詢內容不實之情形，綜上足
    認被告於95年9 月12日警詢及偵查中對己不利之供述出自於
    自由意志之陳述，亦與事實相符，可認被告係先利用鑽孔機
    打通槍管內之阻鐵，使槍管成為槍枝主要組成零件之金屬槍
    管後，再將上開槍枝管制編號0000000000號槍枝換裝土造金
    屬滑套及金屬槍管後，製造而成可發射子彈具有殺傷力之改
    造手槍之事實至為明確。被告製造槍枝主要組成零件之土造
    槍管後，進而製造可發射子彈具有殺傷力之槍枝管制編號00
    00000000號改造手槍犯行，洵堪認定。
  (三)關於槍枝管制編號0000000000號槍枝部分，證人即環陞公司
    負責人洪明媚雖於本院審理中證稱：中壢市○○○路588 號
    是環陞公司的廠址，內部有兩間辦公室，1 間是我跟會計在
    用，1 間是工程部，由廠長丙○及採購、業務在用，當天警
    察來搜索後才說有找到槍，查到槍枝管制編號0000000000號
    槍是道具槍，有點壞掉了，扳機不能扣，那原本是我在94年
    在新屋往中壢的路邊專門賣玩具槍的店以新臺幣（下同）20
    00元買的，我要買給我10歲的兒子玩，因為塑膠的容易壞，
    所以我就買道具槍，店員從展示櫃取出，我買的時候還好好
    的，後來就故障，買來2 、3 個月後我就交給被告修理看看
    ，我有跟他說扳機不能扣，後來隔約10個月，就被警察查獲
    了等語（本院卷第98至107 頁）、證人即被告同事丁○○於
    本院審理中證稱：95年9 月11日警察到環陞公司搜索時，我
    有在場，警察進來後直接到辦公室找丙○，我後來因為公事
    需要，有進去辦公室裡問丙○，我看到兩個警察坐丙○旁邊
    ，我任職期間沒有看過工廠有人拿出類似手槍的東西，我不
    知道警察在何處查到改造手槍的等語（本院卷第55至64頁）
    、證人即被告同事甲○○於本院審理中證稱：95年9 月11日
    下午警察有到我們工廠內，當時我人在辦公室內，警察到了
    直接找丙○，說要搜東西，警察從辦公室抽屜裡搜索一些金
    屬零件，警察搜完後就要我離開，之後我有因工作的關係再
    進去辦公室，我看到警察要丙○將搜到的金屬零件互相組合
    起來，組合完畢就是1 把手槍，警察跟被告說怎麼組合等語
    （本院卷第65至73頁），自上開證人洪明媚、丁○○、甲○○所述，該把槍枝管制編號0000000000號之槍枝係洪明媚購
    買給兒子把玩，因壞掉請被告修理，且被告為警查獲當日，
    係警察要被告將該槍組合起來等情，惟被告於95年9 月12日
    警詢及偵查中均坦承槍枝管制編號0000000000號、槍枝管制
    編號0000000000號等改造手槍均係其所有等情明確，被告於
    本院審理中辯稱95年9 月12日警詢及偵查中所述之情節不實
    在，是警察教其講的云云，難為本院所採信，已如前所述，
    又依證人洪明媚所述該槍是購買給小孩玩的等情，惟據證人
    洪明媚所稱其小孩年僅10歲，一般人豈會購買具有一定重量
    、危險性的道具槍供小孩把玩？且自該槍照片（偵卷第65、
    66頁照片4 至9） 觀之，該槍外觀老舊，磨損情形嚴重，顯
    非如證人洪明媚所述向店家購買放置在展示櫃的道具槍等情
    ，證人洪明媚所述顯非與事實相符，且依證人丁○○、甲○○之證述，渠等在工廠內均未見被告或其他人有拿出類似手
    槍之物，如證人洪明媚確有委請被告修理槍枝，何以同在一
    工廠朝夕相處之證人丁○○、甲○○均未曾見及？益徵證人
    洪明媚所證並非事實。又證人丁○○、甲○○證稱被告為警
    查獲時，警員有請被告將該槍組合等情，查該槍枝管制編號
    0000000000號之槍枝經鑑定後認為欠缺撞針，且扳機連動功
    能損壞，雖不能擊發適用之子彈而無殺傷力，惟該改造手槍
    已換裝口徑約7.5MM 且貫通可容彈丸通過之金屬槍管，有法
    務部調查局上開鑑定通知書可稽（見本院卷第34頁），此與
    被告於警詢時供述扣案2 支改造手槍均為其所有，其均有改
    造之情相符（偵卷第10頁），顯見該槍之土造金屬槍管係被
    告早已自行換裝完成，並非於為警查獲時始換裝之情形無訛
    ，上開證人丁○○、甲○○所證不足採信，此部分被告製造
    可發射子彈具有殺傷力改造手槍未遂之犯行明確。末查，槍
    枝管制編號0000000000號改造手槍經鑑定結果因欠缺撞針且
    扳機連動功能損壞而不具殺傷力，此僅係被告製造行為已否
    既遂之問題，被告既係基於概括犯意而先後製造扣案2 支改
    造手槍，雖檢察官於起訴書中就上開部分為不另為不起訴處
    分之諭知，未經起訴，然就此部分既與上開製造可發射子彈
    具有殺傷力之槍枝管制編號0000000000號改造手槍部分有連
    續犯裁判上一罪關係，本院自應併予審理，上開不起訴處分
    自無拘束效力，附此敘明。
三、(一)按行為後法律有變更者，適用行為時之法律，但行為後之
    法律有利於行為人者，適用最有利於行為人之法律，95年7
    月1 日修正施行後之刑法第2 條第1 項定有明文。刑法修正
    之比較新舊法，應就罪刑有關之共犯、未遂犯、想像競合犯
    、牽連犯、連續犯、結合犯，以及累犯加重、自首減輕暨其
    他法定加減原因（如身分加減）與加減例等一切情形，綜其
    全部罪刑之結果而為比較，最高法院95年5 月23日95年度第
    8 次刑庭會議決議可資參照。(1)被告丙○行為後，關於法定
    罰金刑最低度部分，刑法第33條第5 款規定有所修正，於94
    年2 月2 日經總統公布，於95年7 月1 日施行，修正前刑法
    第33條第5 款規定為銀元1 元（並依罰金罰鍰提高標準條例
    第1 條前段規定提高10倍後，折算為新臺幣30元）以上，修
    正後刑法第33條第5 款則修正為新臺幣1000元以上，以百元
    計算。(2)被告行為後，刑法關於連續犯部分有所修正，修正
    前刑法第56條規定係以一罪論，加重其刑至2 分之1 ，修正
    後刑法業將該條刪除，就數犯罪行為所成立之數罪名，採分
    論併罰之方式處斷。(3)被告行為後，刑法第42條關於罰金易
    服勞役之折算標準及期限等規定業已修正，並於94年2 月2
    日經總統公布，於95年7 月1 日施行，修正前刑法第42條第
    2 項前段原規定「易服勞役以一元以上三元以下，折算一日
    。」，而此並依修正前罰金罰鍰提高標準條例第2 條前段規
    定，就其原定數額提高為100 倍折算1 日，是被告行為時之
    易服勞役折算標準應以銀元300 元即新臺幣900 元折算1 日
    ；惟95年7 月1 日修正公布施行之刑法第42條第3 項前段則
    規定「易服勞役以新臺幣1 千元、2 千元或3 千元折算1 日
    」，並將原罰金罰鍰提高標準條例第2 條之規定刪除，是以
    新法係將易服勞役折算標準統一為1000元、2000元、3000元
    ，並將易服勞役之期限將原定不逾6 個月修正為不逾1 年。
    若以新法2000元或3000元與舊法比較新舊法之易服勞役折算
    標準，以修正後之規定較有利於被告，且依被告所量處之罰
    金逾新臺幣1000元以上，是依刑法第2 條第1 項但書之規定
    ，就併科罰金部分，應依修正後刑法第42條第3 項前段規定
    ，諭知易服勞役之折算標準。再按所謂不能割裂適用，係指
    與罪刑有關之本刑而言，不包括易刑處分，事關刑罰執行之
    易刑處分仍應分別適用最有利於行為人之法律，易言之，倘
    所處之主刑同時有徒刑、拘役易科罰金、罰金易服勞役之情
    形時，關於易科罰金、易服勞役部分應分別為新舊法有利不
    利之比較，刑法第2 條第1 項從舊從輕原則定其易刑之折算
    標準（最高法院96年度臺非字第58號，96臺上字第2233號判
    決意旨參照）。(4)除易服勞役部分，經綜合比較刑法修正前
    、後論罪科刑規定之結果，新修正之刑法並非較有利於被告
    ，仍應以被告行為時即舊法之規定，為本案適用法律之依據
    ，而易服勞役部分則以新修正之刑法較為有利，應適用新法
    易服勞役之規定處斷。
四、槍砲彈藥刀械管制條例第4 條第1 項第1 款、第2 款規定「
    本條例所稱槍砲、彈藥、刀械如下：一、槍砲：指火砲、肩
    射武器、機關槍、衝鋒槍、卡柄槍、自動步槍、普通步槍、
    馬槍、手槍、鋼筆槍、瓦斯槍、麻醉槍、獵槍、空氣槍、魚
    槍及其他可發射金屬或子彈具有殺傷力之各式槍砲。二、彈
    藥：指前款各式槍砲所使用之砲彈、子彈及其他具有殺傷力
    或破壞性之各類炸彈、爆裂物。」，核被告丙○所為，係犯
    槍砲彈藥刀械管制條例第8 條第1 項之未經許可製造其他可
    發射金屬或子彈具有殺傷力之改造手槍罪。又被告製造、持
    有屬於槍枝主要組成零件之「槍管」，係欲供製造可發射子
    彈具有殺傷力之改造手槍所用，為製造上開槍枝之部分行為
    ，不另論以槍砲彈藥刀械管制條例第13條第1 項之製造槍砲
    主要零件罪。被告製造可發射子彈具有殺傷力之改造手槍後
    持有可發射子彈具有殺傷力之改造手槍之行為，應為製造之
    行為所吸收，亦不另論罪。被告先後製造完成可發射子彈具
    有殺傷力之槍枝管制編號0000000000號改造手槍及已著手於
    換裝土造槍管而尚未製造完成可發射子彈不具殺傷力之槍枝
    管制編號0000000000號改造手槍，其時間緊接，方法相同，
    觸犯同一構成要件，顯係基於概括犯意為之，應依修正前刑
    法第56條連續犯規定論以製造可發射子彈具有殺傷力之改造
    手槍既遂1 罪，並加重其刑。被告製造槍枝管制編號000000
    0000號改造手槍未遂部分雖未經檢察官起訴，然就此部分既
    與上開製造可發射子彈具有殺傷力之槍枝管制編號00000000
    00號改造手槍部分有連續犯裁判上一罪關係，本院自應併予
    審理，附此敘明。爰審酌被告平日素行尚可，除本件外並無
    經法院論罪科刑之紀錄，有臺灣高等法院被告前案紀錄表可
    參，惟被告無視法令禁制而製造違禁物品之犯罪動機、目的
    可議，其改造之有殺傷力槍枝數量僅1 支，可能對社會致生
    之危害程度及被告犯罪後否認犯行之態度等一切情狀，量處
    如主文所示之刑，並就罰金部分諭知易服勞役之折算標準，
    又被告辯護人為被告辯稱；請判處被告緩刑等情，惟被告所
    犯槍砲彈藥刀械管制條例第8 條第1 項最輕本刑為5 年以上
    ，除有減輕其刑之情形，非屬得受緩刑宣告之罪，且按刑法
    第59條之酌量減輕其刑，必須犯罪另有其特殊之原因與環境
    等等，在客觀上足以引起一般同情，認為即予宣告法定最低
    刑期，猶嫌過重者，始有其適用；至於犯罪之動機、犯罪之
    手段或犯罪後之態度等情狀，僅可為法定刑內從輕科刑之標
    準，不得據為酌量減輕之理由（最高法院80年度臺上字第47
    77號、84年度臺上字第2164號、91年度臺上字第733 號判決
    意旨參照）。查具有殺傷力之槍枝對社會風氣及治安危害重
    大，為政府嚴加查緝之違禁物品，被告未經許可，自行改造
    槍枝，使具有殺傷力，經查無任何客觀環境迫其不得不為上
    開犯行，且其改造槍枝之行為，足使該槍枝具有高度之危險
    性及達成社會危害之便利性，被告雖於警詢中供稱其無持以
    犯罪，惟若流入非法之徒持有，只要在適當距離內輕扣扳機
    ，極易造成他人生命及身體之重大傷亡，犯罪所生之危害難
    謂輕微，是其犯行尚未有何特殊之原因或環境客觀上足以引
    起一般人同情，尚無從依法酌減其刑，是辯護人為被告辯護
    稱：請求從輕量刑，宣告被告緩刑等情，難為本院所採，附
    此敘明。末查，扣案附表編號1 所示可發射子彈具有殺傷力
    之改造手槍及附表編號2 所示之土造金屬槍管，係屬違禁物
    ，應依修正前刑法第38條第1 項第1 款諭知沒收，而附表編
    號3 所示不具殺傷力之改造手槍為被告所有，業經被告於警
    詢供述甚明，又係供犯罪所用之物，應依修正前刑法第38條
    第1 項第2 款宣告沒收，附表編號4 至6 所示之物，被告雖
    於警詢、偵查中坦承為其所有之物，然非與其製造可發射子
    彈具有殺傷力之改造手槍或製造槍枝主要組成零件有關，而
    附表編號7 至13所示可用以製造可發射子彈具有殺傷力之改
    造手槍、槍管之工具，被告於本院審理中否認為其所有之物
    ，且證人甲○○、丁○○均於本院審理中證稱係屬工作所用
    之工具，屬環陞公司老闆（即洪明媚）所有之物，既非屬被
    告所有，均不依修正前刑法第38條第1 項第2 款諭知沒收。
據上論斷，應依刑事訴訟法第299 條第1 項前段，槍砲彈藥刀械
管制條例第8 條第1 項、第5 項，95年7 月1 日修正施行後刑法
第11條前段、第2 條第1 項、95年7 月1 日修正施行前刑法第56
條、95年7 月1 日修正施行後刑法第42條第3 項、95年7 月1 日
修正施行前刑法第38條第1 項第1 款、第2 款，判決如主文。
本案經檢察官徐文豪到庭執行職務。
中    華    民    國    97    年    3     月    7     日
                  臺灣桃園地方法院刑事第四庭
                      審判長法  官    黃斯偉
                            法  官    張淑華
                            法  官    蘇昭蓉
以上正本證明與原本無異。
如不服本判決，應於判決送達後10日內向本院提出上訴狀（應附
繕本），其未敘述上訴理由者，應於上訴期間屆滿後20日內補提
理由書狀於本院，上訴於臺灣高等法院。
                            書記官    黃俊燁
中    華    民    國    97    年    3     月    7     日
附錄法條：槍砲彈藥刀械管制條例第8 條
槍砲彈藥刀械管制條例第8 條
未經許可，製造、販賣或運輸鋼筆槍、瓦斯槍、麻醉槍、獵槍、
空氣槍或第4 條第1 項第1 款所定其他可發射金屬或子彈具有殺
傷力之各式槍砲者，處無期徒刑或5 年以上有期徒刑，併科新臺
幣1 千萬元以下罰金。
未經許可，轉讓、出租或出借前項所列槍枝者，處5 年以上有期
徒刑，併科新臺幣1 千萬元以下罰金。
意圖供自己或他人犯罪之用，而犯前二項之罪者，處無期徒刑
 或7年以上有期徒刑，併科新臺幣1 千萬元以下罰金。
未 經許可，持有、寄藏或意圖販賣而陳列第1 項所列槍枝者，
 處3 年以上10年以下有期徒刑，併科新臺幣700 萬元以下罰金
 。
第 1 項至第 3 項之未遂犯罰之。
附表：
┌───┬─────────────┬────────┐
│ 編號 │        扣案物品          │   備註         │
├───┼─────────────┼────────┤
│  1   │可發射子彈具殺傷力之仿BERE│                │
│      │TTA 廠半自動手槍製造之改造│                │
│      │手槍1 支（槍枝管制編號1102│                │
│      │157862號，不含彈匣）      │                │
├───┼─────────────┼────────┤
│  2   │土造金屬槍管1支           │                │
├───┼─────────────┼────────┤
│  3   │不具殺傷力之仿COLT廠1908CA│欠缺撞針且扳機連│
│      │LIBER 25型半自動手槍製造之│動功能損壞，無法│
│      │槍枝1 支（槍枝管制編號1102│供擊發子彈使用  │
│      │157863 號）               │                │
├───┼─────────────┼────────┤
│  4   │改造手槍半成品1支         │含彈匣2 個，仿半│
│      │                          │自動手槍製造，但│
│      │                          │槍管內具阻鐵且槍│
│      │                          │管破裂          │
├───┼─────────────┼────────┤
│  5   │改造子彈半成品51顆（扣押物│被告所有，但與製│
│      │品目錄及起訴書誤載為49顆）│造槍枝無關      │
├───┼─────────────┼────────┤
│  6   │底火5排、水鴛鴦1盒        │被告所有，但與製│
│      │                          │造槍枝無關      │
├───┼─────────────┼────────┤
│  7   │砂輪機1臺                 │屬環陞公司負責人│
│      │                          │洪明媚所有      │
├───┼─────────────┼────────┤
│  8   │鑽孔機1臺                 │同上            │
├───┼─────────────┼────────┤
│  9   │鐵鎚1支                   │同上            │
├───┼─────────────┼────────┤
│  10  │鐵鉗3支                   │同上            │
├───┼─────────────┼────────┤
│  11  │挫刀2支                   │同上            │
├───┼─────────────┼────────┤
│  12  │螺絲起子1支               │同上            │
├───┼─────────────┼────────┤
│  13  │鑽孔針5支                 │同上            │
└───┴─────────────┴────────┘


司法院資訊處製作；財團法人民間司法改革基金會備份。
